臺灣高等法院民事判決　　　　　　 93年度重上更(一)字第155號
上　訴　人　乙○○
　　　　　　甲○○
　　　　　　丙○○
共　　　同
訴訟代理人　林慶苗律師
被　上訴人　丁○○
訴訟代理人　楊美玲律師
上列當事人間移轉公司股權等事件，上訴人對於中華民國91年8
月2日臺灣臺北地方法院90年度重訴字第1240號第一審判決提起
上訴，並為訴之追加，經最高法院第1次發回更審，本院於94年7
月5日言詞辯論終結，判決如下：
    主  文
原判決關於駁回上訴人後開第二、三、四、五項之訴部分，及該
部分假執行之聲請，並訴訟費用之裁判廢棄。
被上訴人應將其持有台灣鉅邁股份有限公司股份貳拾貳萬捌仟零
壹拾貳股向公司辦理移轉名義登記為上訴人乙○○所有，並將股
票交付上訴人乙○○。
被上訴人應將其持有台灣鉅邁股份有限公司股份玖萬捌仟捌佰零
伍股向公司辦理移轉名義登記為上訴人丙○○所有，並將股票交
付上訴人丙○○。
被上訴人應將其持有台灣鉅邁股份有限公司股份壹拾壹萬肆仟零
陸股向公司辦理移轉名義登記為上訴人甲○○所有，並將股票交
付上訴人甲○○。
被上訴人應分別給付上訴人乙○○新台幣壹佰柒拾陸萬柒仟玖佰
捌拾伍元，給付上訴人丙○○新台幣柒拾陸萬陸仟壹佰貳拾柒元
，給付上訴人甲○○新台幣捌拾捌萬仟玖佰玖拾貳元，並均自
民國九十年五月十六日起至清償日止，各按週年利率百分之五計
算之利息。
其餘上訴駁回。
第一、二審及發回前第三審訴訟費用，均由被上訴人負擔。
本判決命被上訴人交付股票及金錢給付部分，於上訴人乙○○、
丙○○、甲○○分別以新台幣壹佰拾伍萬元、新台幣伍拾捌萬
元、新台幣陸拾柒萬元為被上訴人供擔保後得假執行，但被上訴
人分別以新台幣肆佰零肆萬捌仟壹佰零肆元、新台幣壹佰柒拾伍
萬肆仟壹佰柒拾陸元、新台幣貳佰零貳萬肆仟零伍拾貳元為上訴
人乙○○、丙○○、甲○○供擔保，得免為假執行。
    事實及理由
壹、程序方面：
一、上訴人於原審先位聲明請求被上訴人分割共有之股權及移轉
    股權、交付股票及盈餘，備位聲明請求交付信託股票及盈餘
    ，嗣於本院前審中追加第二備位聲明依合夥法律關係請求解
    散共同出資購買股權之合夥，於清算後移轉股權、交付股票
    及盈餘，核其請求之基礎事實相同，依民事訴訟法第446條
    第1項但書、第255條第1項第2款之規定，應予准許，合先敘
    明。
貳、實體方面：
一、上訴人起訴主張：伊等於民國（下同）73年間與被上訴人之
    夫黃勝森約定以黃勝森名義共同投資訴外人臺灣鉅邁股份有
    限公司（下稱鉅邁公司。按：原係有限公司之組織，於89年
    間變更組織為股份有限公司）。伊等即乙○○、丙○○、甲
    ○○3人與黃勝森之出資額依序為新臺幣（下同）400,000元
    、180,000元、200,000元、420,000元，出資比例為40/120
    、18/ 120、20/120、42/120。並於79年間調整其比例為30/
    120、13/120、15/120及62/120。黃勝森於領取每年之公司
    盈餘後，本均依上開比例分配予伊等。詎黃勝森於85年8月
    11日死亡，由被上訴人繼承系爭股份後，竟不再給付所領取
    應分配予伊等之85年至88年間之盈餘，屢催未果等情。爰(一)
    先位聲明依民法第823條、第817條之規定，求為：1.准將兩
    造共有被上訴人名義之鉅邁公司股份912,050股分割，其中
    228,012股分配於上訴人乙○○、98,805股分割於上訴人丙
    ○○、114,006股分配於上訴人甲○○。2.被上訴人應將前
    項上訴人分配取得之股份分別協同上訴人辦理公司股份移轉
    登記，並將公司股票分別交付於上訴人。3.將85年度起迄88
    年度止被上訴人收取之鉅邁公司盈餘7,462,900元分割，其
    中1,767,984元分配於上訴人乙○○、766,126元分配於上訴
    人丙○○、883,992元分配於上訴人甲○○，被上訴人並應
    各對上訴人給付上開金額及自90年5月16日起至清償日止，
    各按年息5%計算之利息。(二)備位聲明依終止信託之法律關係
    ，依民法第179條、第181條之規定，求為命被上訴人將其持
    有之鉅邁公司股份依序辦理228,012股、98,805股、114,006
    股之股份（權）移轉登記及交付股票予乙○○、丙○○、甲
    ○○。並依序給付盈餘分配款1,767,984元、766,126元、88
    3,992元，及各自90年5月16日起至清償日止，各按年利率5%
    計算之利息之判決。原審為上訴人敗訴之判決，上訴人不服
    提起上訴，並於本院為訴之追加，且為(一)先位聲明：1.原判
    決廢棄。2.准將兩造共有被上訴人名義之鉅邁公司股份912,
    050股分割，其中228,012股分配於上訴人乙○○、98,805股
    分割於上訴人丙○○、114,006股分配於上訴人甲○○。3.
    被上訴人應將前項上訴人分配取得之股份分別協同上訴人辦
    理公司股份移轉登記，並將公司股票分別交付於上訴人。4.
    將85年度起迄88年度止被上訴人收取之鉅邁公司盈餘7,462,
    900元分割，其中1,767,984元分配於上訴人乙○○、766,12
    6元分配於上訴人丙○○、883,992元分配於上訴人甲○○，
    被上訴人並應各對上訴人給付上開金額及自90年5月16日起
    至清償日止，各按年息5%計算之利息。5.願供擔保請准宣告
    假執行【按：上訴人先位聲明請求部分，經本院前審判決敗
    訴後，未據上訴人聲明不服提起第三審上訴，故已告確定，
    本院就此部分自無從再為審理】。(二)第一備位聲明：1.原判
    決廢棄。2.被上訴人應將其持有鉅邁公司股份228,012股向
    公司辦理移轉名義登記為上訴人乙○○所有，並將公司股票
    交付乙○○。3.被上訴人應將其持有鉅邁公司股份98,805股
    向公司辦理移轉名義登記為上訴人丙○○所有，並將公司股
    票交付丙○○。4.被上訴人應將其持有鉅邁公司股份114,00
    6股向公司辦理移轉名義登記為上訴人甲○○所有，並將公
    司股票交付甲○○。5.被上訴人應將85年度起迄88年度止其
    所收取上訴人3人應受分配之鉅邁公司盈餘共計3,418,104元
    ，分別給付上訴人乙○○1,767,984元，給付上訴人丙○○
    766 ,126 元，給付上訴人甲○○883,992元，並自90年5月
    16日起至清償日止，各按年利率5%計算之利息。6.願供擔保
    請准宣告假執行。(三)第二備位聲明：1.原判決廢棄。2.兩造
    間73 年共同出資購買鉅邁公司股權之合夥解散。3.被上訴
    人應將合夥為清算後，將合夥財產鉅邁公司股份912,050股
    分割，其中228,012股分配於上訴人乙○○、98,805股分配
    於上訴人丙○○、114,006股分配於上訴人甲○○。4.被上
    訴人將前項上訴人分配取得之公司股份，分別協同上訴人辦
    理公司股份移轉登記，並將公司股票分別交付於上訴人。5.
    被上訴人於清算合夥後，將合夥財產鉅邁公司自85年度起至
    88年度公司盈餘7,462,900元分割，其中1,767,984元分配於
    上訴人乙○○，766,126元分配於上訴人丙○○，883,992元
    分配於上訴人甲○○，並將各分配金額分別給付上訴人及給
    付自90 年5月16日起至清償日止，各按年利率5%計算之利息
    。6.願供擔保請准宣告假執行。
二、被上訴人則以：上訴人僅與黃勝森合資借用黃勝森名義投資
    鉅邁公司，並無共有、信託或合夥關係存在。又上訴人未交
    付現金參加鉅邁公司於80、84、87年間辦理之現金增資，乙
    ○○、丙○○、甲○○3人之持股比例自85年起依序即應降
    低為5.12%、2.2%、2.56%。伊於89年12月15日寄送存證信函
    所附明細表之內容，係基於錯誤之資料所為，業經伊撤銷該
    錯誤之意思表示，上訴人無權為請求等語，資為抗辯，並於
    本院聲明：(一)上訴人之上訴及追加之訴均駁回。(二)如受不利
    益判決，願供擔保請准宣告免為假執行。
三、上訴人主張被上訴人之夫黃勝森與上訴人於73年間，由黃勝
    森出資420,000元、乙○○出資400,000元、丙○○出資180,
    000元、甲○○200,000元，合計1,200,000元投資鉅邁公司
    ，約定以黃勝森之名義出名成為該公司股東，而各年度所分
    配盈餘均由黃勝森先受領後，再由其按前開出資比例分發給
    上訴人。嗣黃勝森於85年8月11日死亡，被上訴人繼承黃勝
    森遺產，並將系爭股份辦理登記為被上訴人名義，自此被上
    訴人即未再將所受分配之鉅邁公司各年度盈餘分配予上訴人
    ，其後被上訴人於89年12月15日寄發台北23支郵局第208號
    存證信函予上訴人乙○○之事實，為兩造所不爭執，復有上
    訴人所提出之73年6月9日台北第96支局郵局存證信函、89年
    12月15日台北23支郵局第208號存證信函、鉅邁公司變更登
    記事項卡為證（見原審卷第9至11頁、第14頁及本院91年度
    重上字第403號卷第34、35頁），自堪信為真實。
四、上訴人等主張黃勝森生前與伊等成立共有關係，縱未成立關
    係，亦應成立信託關係或合夥關係，鉅邁公司於80年、84年
    現金增資，伊等固未提出現金，惟該公司係以秘密保留盈餘
    充作現金增資股款，黃勝森係為伊等3人管理股款 ，並為伊
    等增資，鉅邁公司於85年度盈餘為4,090,000元，伊等出資
    比例為120分之58，84年相同 ，87年則降為100分之33.83，
    上訴人乙○○、丙○○ 、甲○○之股權分別為228,012股、
    98,805股、114,006股，應分配之盈餘分別為1,767,985元、
    766,127元、883,992元，被上訴人為黃勝森之唯一繼承人，
    伊等自得向被上訴人請求返還上開股權、股票及盈餘等情；
    被上訴人則以前揭情詞置辯。經查：
  (一)按數人按其應有部分，對於一物有所有權者，為共有人。」
    「各共有人，按其應有部分，對於共有物之全部，有使用收
    益之權。」「各共有人，得自由處分其應有部分。共有物之
    處分、變更、及設定負擔，應得共有人全體之同意。」「共
    有物，除契約另有訂定外，由共有人共同管理之。」「各共
    有人對於第三人，得就共有物之全部為本於所有權之請求。
    」民法第817條第1項、第818條、第819條、第820條第1項、
    第821條前段分別定有明文。查系爭股票係登記為黃勝森之
    名義，而非上訴人3人與黃勝森共有之名義，上訴人3人即無
    法以共有人之身份行使其所有權，亦無法對於第三人，就系
    爭股票之全部為本於所有權之請求或就其出資部分之股票自
    由處分，且上訴人3人亦自承由黃勝森出名取得鉅邁公司股
    東之地位，各年度所分配盈餘均由黃勝森先受領後，再按上
    述應有部分比例分發給上訴人等語，足見系爭股票係由黃勝
    森單獨管理，而非上訴人3人與黃勝森共同管理，則依前開
    規定，系爭股票顯非黃勝森與上訴人3人所共有，上訴人3人
    主張其與黃勝森間存在共有關係等語，自非可採。則上訴人
    3人依民法第823條規定，先位聲明請求分割共有之系爭股份
    及辦理股份移轉登記、交付股票及盈餘，並非有據，自不應
    准許。
  (二)次按信託乃委託人為自己或第三人之利益，將信託財產移轉
    於受託人，由受託人管理或處分，以達成一定經濟上或社會
    上之目的之行為。於信託關係消滅後，受託人始負有返還信
    託財產與信託人之義務。（參照最高法院84年度台上字第27
    84號判例參照）。查上訴人3人分別將出資交由黃勝森購買
    鉅邁公司之股權，約定以黃勝森之名義出名成為該公司股東
    ，而各年度所分配盈餘均由黃勝森先受領後，再由其按前開
    出資比例分發給上訴人3人之事實,，為被上訴人所不爭執，
    且觀之黃勝森73年6月9日所寄郵局存證信函內載「本人持有
    鉅邁公司台鉅字第004號股單出資額1,200,000元其中係400,
    000元為乙○○，200,000元為甲○○，180,000元為丙○○
    所有，公司盈餘分配應按比例給付。」（原審卷第14頁），
    對外而言，上訴人3人為使黃勝森1人能成為董事而將原應為
    上訴人所有之公司股權信託登記為黃勝森1人之名義，使黃
    勝森成為信託關係之受託人，而就上訴人3人之信託財產為
    管理處分，上訴人3人為信託人，黃勝森為系爭股份法律上
    之所有權人。對內而言，黃勝森所得行使之權利，限於系爭
    股份之管理，系爭股份之利益、盈餘分配按比例分給上訴人
    3人，系爭股份將來仍須返還與上訴人3人。黃勝森與上訴人
    3人間，將財產權登記為黃勝森名義之關係，符合上開信託
    之定義，應成立信託契約，另證人即上訴人丙○○之配偶楊
    黃淑娥證以：「丙○○與被上訴人間股權比例分配的事宜，
    是我代為處理，因雙方有事都會找我處理，我先生身體不好
    也是委託我處理的，協議書（上證9，本院卷第97頁）是經
    兩造協商簽擬的，當時說好把紅利放在我這邊分給上訴人，
    而被上訴人沒有簽名是因為她要把第5條原來的持分比例改
    為持股比例，我不同意，所以協議沒有成立，86年6月15日
    簽協議書時，她要把紅利分給上訴人，但我們要負擔遺產稅
    的問題，所以盈餘扣掉遺產稅部分，我們還要支付197,936
    元，另外85年紅利扣掉隔年稅金，是592,083元，預付87年
    的稅金，也是要求先開立，兩張支票是由乙○○簽給被上訴
    人的，因沒有談成，所以被上訴人拒收，．．．協議時兩造
    對於持股比例同意如協議書上所載範圍．．．黃勝森85年8
    月死亡，85年初所分配之紅利係依120分之58，也是協議書
    所載的權利範圍來分配．．．」（本院卷第120頁），並有
    協議書（本院卷第97頁）、支票2紙（本院卷第98頁）、授
    權書2紙（本院卷第126頁、第127頁）在卷足稽，其中協議
    書雖未經被上訴人簽認，惟其上所載持股比例與上述授權書
    上所載相同，足見該協議書並非臨訟制作，則上訴人3人與
    黃勝森間曾成立信託關係，殊無疑義。
  (三)再按信託關係因當事人一方之死亡而消滅。查受託人黃勝森
    於85年8月15日死亡，信託關係之基礎信賴關係終止，除上
    訴人3人與黃勝森之繼承人即被上訴人，兩者間另有成立信
    託關係之合意外，原信託關係即應於受託人黃勝森死亡時終
    止，上訴人3人自得請求被上訴人返還信託財產（參照最高
    法院79年台上字第2031號判決）。被上訴人為黃勝森之繼承
    人，繼承系爭股份而為鉅邁公司之股東，則上訴人3人請求
    被上訴人返還信託之鉅邁公司股份及盈餘，自屬有據，茲就
    上訴人3人所得請求之範圍分述如下：
    請求股份部分：
  1.鉅邁公司於79年設立登記時，資本額為9,210,000元，黃勝
    森持有1,200,000元股權（本院91年度重上字第403號卷第90
    頁），佔公司股權13%，該1,200,000元股權，黃勝森與上訴
    人約定，其比例分別為黃勝森124分之42、上訴人乙○○120
    分之40、上訴人丙○○120分之18、上訴人甲○○120分之20
    ，嗣於79年3月間，上訴人3人因讓與部分股權予黃勝森，故
    其出資比例變更為黃勝森120分之62、上訴人乙○○120分之
    30、上訴人丙○○120分之13、上訴人甲○○120分之15，此
    為兩造所不爭執。80年該公司現金增資15,758,824元，公積
    增資3,031,176元 ，此為被上訴人所自認。黃勝森因此在鉅
    邁公司之名下出資額為3,648,056元 （本院上字卷第91頁）
    。則依此比例計算，出資額應變更為黃勝森1,804,829元股
    權、上訴人乙○○912,014元股權、上訴人丙○○395,206元
    股權、上訴人甲○○456,007元股權 。84年鉅邁公司現金增
    資39,001,192元，公積增資2,998,808元 ，黃勝森因此在鉅
    邁公司之名下出資額為9,120,521元 （同上卷第92頁）。則
    依此比例計算 ，出資額應變更為黃勝森4,712,269元股權、
    上訴人乙○○2,280,130元股權、上訴人丙○○988,056元股
    權、上訴人甲○○1,140,066元股權。
  2.鉅邁公司於89年10月7日變更組織為股份有限公司，股東之
    出資改為持股，每股10元，此有鉅邁公司陳報狀及公司變更
    登記事項卡可稽（同上卷第211、第233頁），則上訴人3人
    應有股數計為上訴人乙○○可得228,013股（惟乙○○僅請
    求228,012股），上訴人丙○○應為98,805股，上訴人甲○
    ○應為114,006股。
  3.被上訴人雖辯稱：黃勝森除公積配股外，尚單獨參與現金增
    資，上訴人3人並未為現金增資之出資，不應取得該部分之
    股權。上訴人3人則主張鉅邁公司於80、84年另分別為現金
    增資部分之股份，亦應按比例由其取得等語，並提出盈餘分
    配比較表、建廠基金籌措建議、盈餘分配計算書等為證，惟
    被上訴人否認該證物之真正。經查：增資配股，本屬股東之
    權益，除非股東表明放棄增資認股之權利，其餘股東方能優
    先認購，此為眾所週知之事項。查黃勝森與上訴人3人間，
    就系爭股份登記為黃勝森名義之關係，應成立信託契約，有
    如前述，而被上訴人始終未能舉證證明80年、84年之增資係
    由黃勝森1人單獨提出現金而參與鉅邁公司之增資。再者，
    黃勝森自行製作80年、84年公司盈餘分配表（本院卷(二)第39
    頁至第42頁上面）上均記載上訴人乙○○、丙○○（妻淑娥
    ）、甲○○（妻幼汝）之分配比例為30/58、13/58、15/58
    ，上訴人3人占58/120，核與鉅邁公司未增資前之持股比例
    58/120相同，倘鉅邁公司80年、84年之增資係現金增資，黃
    勝森何以未降低上訴人3人之持股比例？況受託人黃勝森就
    系爭股份之管理，本應盡善良管理人之注意義務，黃勝森於
    鉅邁公司80年、84年將公司保留款充各股東之現金增資，黃
    勝森為全體信託人之信託利益，於增資後仍維持其與上訴人
    3 人之原持股比例，核無不合，被上訴人以上述增資為現金
    增資且由黃勝森單獨為之，與卷存證據不符，自難置信。至
    87 年間鉅邁公司辦理增資時，黃勝森業已死亡，信託關係
    終止，黃勝森名義之股權全部由被上訴人繼承，被上訴人1
    人獨自出資參與公司增資，被上訴人名義之公司股份遂由
    912,05 2股變為1,302,931股，此增資部分即與上訴人無關
    。
    請求盈餘分配部分：
  1.89年12月5日被上訴人以存證信函附寄盈餘分配明細（原審
    卷第12頁）乙紙給上訴人，自行計算認定被上訴人之股權應
    有部分增加變為100分之66.17，而上訴人3人之股權應有部
    分減縮成為100分之33.83。同時自行載明85年度分配盈餘為
    4,990,000元、86年度無盈餘分配、87年度盈餘為12,600,00
    0元，88年度盈餘為1,302,900元，有被上訴人不爭執為真正
    之存證信函及分配明細表在卷可稽。
  2.依據被上訴人自行提出之盈餘分配明細表內容，再按上訴人
    3人股權應有部分比例計算結果如次：85年度4人全部盈餘4,
    900,000元，上訴人3人占120分58，應分配2,368,333元（元
    以下四捨五入，下同）。86年度4人共有全部盈餘無，上訴
    人3人占120分之58，應分配零。87年度4人全部盈餘1,260,0
    00元，上訴人3人占120分之58，應分配609,000元。88年度4
    人全部盈餘1,302,900元，上訴人3人占100分之33.83，應分
    配440,771元。以上各年度共計上訴人3人應分配3,418,104
    元。其中上訴人乙○○占58分之30，應分配1,767,984元。
    上訴人丙○○占58分之13，應分配766,127元。上訴人甲○
    ○占58分之15，應分配883,992元。
  3.被上訴人雖辯稱其附寄之盈餘分配明細所載金額數目錯誤，
    85年度4人全部盈餘僅為1,115,200元而非4,900,000元，（
    87、88年度金額不爭執）被上訴人可撤銷上開錯誤之意思表
    示云云，並提出扣繳憑單為證。惟查被上訴人自行書寫之此
    一盈餘分配明細表所載內容項目、金額、比例、日期、計算
    頗為精細，不可能係其憑空想像所製作，應係被上訴人查證
    明確後方才通知上訴人，對於受分配之盈餘多寡，豈可能誤
    將1百餘萬元誤為高達4,900,000元？被上訴人對自行書寫之
    內容，臨訟方改口撤銷，依據禁反言之原則，已難採信。況
    查黃勝森於85年8月15日死亡，被上訴人直至86年7月10日方
    經鉅邁公司董事會同意辦理繼承登記，於86年8月13日完成
    向台北市政府建設局之公司股東變更登記，有股東同意書、
    公司變更登記事項卡在卷可稽。(本院上字卷第217至222頁)
    而扣繳憑單通常於每年3月以前核發，以便納稅義務人於3月
    底之前申報綜合所得稅，足見85年度盈餘分配時，被上訴人
    尚未登記為台灣鉅邁公司系爭股份之股東，上開扣繳憑單自
    不可能為系爭股份盈餘分配所核發。兩相比較，應以被上訴
    人自行書寫之盈餘分配明細表較可採信。被上訴人執此抗辯
    ，亦非可採。
  4.至於黃勝森於85年8月15日死亡，信託關係雖然終止，然被
    上訴人繼承登記後，仍未將系爭信託登記之股份返還上訴人
    3人，而盈餘分配既係基於系爭股份所核發，是以86年度起
    至88年度止之盈餘分配，上訴人3人自仍得請求，併此敘明
    。
    綜上所述，上訴人第一預備聲明本於信託關係終止之法律關
    係，請求被上訴人應將其持有鉅邁公司股份228,012股向公
    司辦理移轉名義登記為上訴人乙○○所有，並將公司股票交
    付上訴人乙○○。被上訴人應將其持有鉅邁公司股份98,805
    股向公司辦理移轉名義登記為上訴人丙○○所有，並將公司
    股票交付上訴人丙○○。被上訴人應將其持有鉅邁公司股份
    114,006股向公司辦理移轉名義登記為上訴人甲○○所有，
    並將公司股票交付上訴人甲○○。被上訴人應分別給付上訴
    人乙○○1,767,985元，給付上訴人丙○○766,127元，給付
    上訴人甲○○883,992元，及自調解聲請狀繕本送達翌日即
    90 年5月16日起至清償日止，各按年利率5%計算之利息，為
    有理由，應予准許。至於上訴人先位聲明依民法第823條規
    定，請求分割共有之系爭股份及辦理股份移轉登記、交付股
    票及盈餘，為無理由，應予駁回。又上訴人勝訴部分中之交
    付股票及金錢給付部分，兩造分別陳明願供擔保為准、免假
    執行之宣告，經核於法並無不合，爰分別酌定相當擔保金額
    准許之。至於上訴人敗訴部分，其假執行之聲請失所附麗，
    應併予駁回。原審就上開應准許部分，為上訴人敗訴之判決
    ，並駁回其假執行之聲請，尚有未洽，上訴意旨求予廢棄改
    判，為有理由，爰由本院予以廢棄改判如主文第二、三、四
    、五項所示，並依聲請為附條件之准、免假執行之宣告。至
    於上訴人之請求不應准許部分，原判決為上訴人敗訴之判決
    ，並駁回其假執行之聲請，經核於法並無不合，上訴意旨求
    予廢棄改判，為無理由，應駁回其上訴。又上訴人第一預備
    聲明既已獲勝訴判決，其追加之第二預備聲明自毋庸再予審
    酌，附此敘明。
五、本件事證已臻明確，兩造其餘之攻擊防禦方法及所提之證據
    ，經審酌後認均無礙判決之結果，爰不予一一論述。
六、據上論結，本件上訴為一部有理由，一部無理由，判決如主
    文。
中　　華　　民　　國　　94　　年　　7 　　月　　19　　日
                  民事第16庭審判長法　官  許文章
　　　　　　　　　　　        　  法　官  黃莉雲
　　　　　　　　　　　      　　　法　官  郭松濤
正本係照原本作成。
如不服本判決，應於收受送達後20日內向本院提出上訴書狀，其
未表明上訴理由者，應於提出上訴後20日內向本院補提理由書狀
（均須按他造當事人之人數附繕本）上訴時應提出委任律師或具
有律師資格之人之委任狀；委任有律師資格者，另應附具律師資
格證書及釋明委任人與受任人有民事訴訟法第466條之一第一項
但書或第二項（詳附註）所定關係之釋明文書影本。
中　　華　　民　　國　　94　　年　　7 　　月　　22　　日
　　　　　　　　　　　　　　　　　書記官  陳明俐
附註：
民事訴訟法第四百六十六條之一（第一項、第二項）：
對於第二審判決上訴，上訴人應委任律師為訴訟代理人。但上訴
人或其他法定代理人具有律師資格者，不在此限。
上訴人之配偶、三親等內之血親、二親等內之姻親，或上訴人為
法人、中央或地方機關時，其所屬專任人員具有律師資格並經法
院認為適當者，亦得為第三審訴訟代理人。
